臺灣高等法院刑事判決　　　　　　　 100年度上易字第2690號
上　訴　人　臺灣臺北地方法院檢察署檢察官
被　　　告　蔡丁旺
　　　　　　胡全富
　　　　　　許武藤
上列上訴人因賭博案件，不服臺灣臺北地方法院100年度易字第1
325號，中華民國100年8月18日第一審判決（聲請簡易處刑案號
：臺灣臺北地方法院檢察署100年度偵字第4161號），提起上訴
，本院判決如下：
    主  文
上訴駁回。
    事  實
本審認定之事實與第一審判決書所記載之事實相同，茲引用之。
    理  由
一、按不服地方法院之第一審判決而上訴者，應向管轄第二審之
    高等法院為之。上訴書狀應敘述具體理由。上訴書狀未敘述
    上訴理由者，應於上訴期間屆滿後20日內補提理由書於原審
    法院，逾期未補提者，原審法院應定期間先命補正。第二審
    法院認為上訴書狀未敘述理由或上訴有第362條前段之情形
    者，應以判決駁回之。但其情形可以補正而未經原審法院命
    其補正者，審判長應定期間先命補正。刑事訴訟法第361條
    、第367條，分別定有明文。所謂不服第一審判決之具體理
    由，必係依據卷內既有訴訟資料或提出新事證，指摘或表明
    第一審判決有何採證認事、用法或量刑等足以影響判決本旨
    之不當或違法，而構成應予撤銷之具體事由，始克當之（例
    如：依憑證據法則具體指出所採證據何以不具證據能力，或
    依憑卷證資料，明確指出所為證據證明力之判斷如何違背經
    驗、論理法則）；倘僅泛言原判決認定事實錯誤、違背法令
    、量刑失之過重或輕縱，而未依上揭意旨指出具體事由，或
    形式上雖已指出具體事由，然該事由縱使屬實，亦不足以認
    為原判決有何不當或違法者（例如：對不具有調查必要性之
    證據，法院未依聲請調查亦未說明理由，或援用證據不當，
    但除去該證據仍應為同一事實之認定），皆難謂係具體理由
    ，俾與第二審上訴制度旨在請求第二審法院撤銷、變更第一
    審不當或違法之判決，以實現個案救濟之立法目的相契合，
    並節制濫行上訴。（最高法院97年度臺上字第892號判決參
    照）是上訴人之上訴書，雖有敘述上訴理由，惟未具體敘述
    第一審判決有上述違法、不當情形，即與未敘述具體理由無
    異，其所為上訴，即不符上訴之法定要件。又所謂上訴書狀
    應敘述上訴之理由，係指上訴書狀本身應敘述上訴理由而言
    ，非可引用或檢附其他文書代替，以為上訴之理由，刑事訴
    訟法並無上訴理由得引用或檢附其他文件代替之規定，若原
    審檢察官提出之上訴書，僅云「茲據告訴人具狀請求提起上
    訴，經核內容，尚非顯無理由，檢附原書狀，提起上訴」，
    揆之上開說明，其上訴自不合法律上之程式（最高法院65年
    台上字第2836號、69年台上字第2724號判例意旨參照）。
二、檢察官上訴意旨以：事發當天因臺北市政府警察局大安分局
    臥龍街派出所接獲民眾檢舉，表示嘉興公園有公然賭博之情
    事，派出所先派員警前往以錄影機蒐證，確定該處有人公然
    以象棋賭博財物後，隨即召集其他員警支援，到場表明身分
    後逮捕在場之被告等人。本案被告蔡丁旺、胡全富、許武藤
    以及廖明發等6名遭原審判決有罪之共同被告等9人，均是事
    發當天在現場全數遭員警當場逮捕，此有搜索、扣押筆錄及
    逮捕通知書等在卷可參，被告蔡丁旺、胡全富、許武藤雖否
    認犯行，然觀諸查獲當天蒐證錄影畫面，於員警暗地蒐證之
    10多分鐘內，本案之被告等人係圍繞賭博現場，所有人之目
    光均朝內注視，不時有人算錢、下注或從衣褲口袋內掏錢、
    放錢之姿勢，顯係在現場公然賭博財物。又蒐證錄影畫面，
    雖因角度、距離及畫面清晰度等問題，未能剛好錄得被告蔡
    丁旺等3人掏錢下注之畫面，然被告蔡丁旺、胡全富、許武
    藤人既不否認在場之人係在賭博財物，被告蔡丁旺、胡全富
    更坦承其他時候也曾在該處賭博財物，則渠等於事發當天豈
    非因有意賭博而到現場，而只是剛好在賭博現場。據證人即
    當天查獲員警蔡俊明於審判中證稱：事發當天伊先到現場蒐
    證，發現一群人在公園賭博，便錄影蒐證，再回到派出所請
    求支援，後來與其他支援員警一起回到現場，將圍在賭博現
    場的人帶回派出所等語。可知，蒐證光碟之拍攝，到員警現
    場進行逮捕，仍有一段時間，被告蔡丁旺等3人若僅剛好經
    過，未參與下注，為何一直待在現場，顯見被告蔡丁旺、胡
    全富、許武藤應係與其他共同被告一同參與賭博，原審未查
    ，僅憑被告蔡丁旺、胡全富、許武藤空言否認即為無罪之諭
    知，認事用法，尚有重新審酌之必要，請撤銷原判決，為妥
    當適法之裁判云云。
三、本案被告蔡丁旺、胡全富、許武藤所涉賭博犯行，經原審法
    院詳細調查及審理，並勘驗蒐證光碟兼比對卷附擷取畫面之
    結果，認無從辨認蔡丁旺、胡全富之人別，無從證明其2人
    當日有賭玩象棋，另許武藤雖可確認為6號之男子，當日戴
    藍色帽身穿灰色夾克，有圍觀之舉，但查無明確掏錢、數錢
    、放錢或玩象棋之行為，過程中雖與高四郎、葉明村持續原
    本動作、看向同一位置之可疑之處，但因畫面拍攝角度問題
    ，無法由光碟畫面確認許武藤係同時參與賭玩象棋或單純圍
    觀之人（見原審卷第94頁反面勘驗筆錄），而現場另有1號
    男、2號男、3號男可確認有賭博，但1號男、2號男無法查知
    是否為本案被告，3號男則為警員證實逃逸，顯見參與賭博
    之人，非如蔡俊明等員警所述均已逮捕，且11至16號男亦無
    從查明辨識其身分，自難僅因被告蔡丁旺、胡全富及許武藤
    為警上前表明身分逮捕眾人時在場，即遽認其等亦參與賭博
    ；又觀諸其等之警詢供述，被告蔡丁旺於警詢中曾稱正要賭
    博就被抓到（見偵查卷第178頁警詢勘驗筆錄），惟審理中
    否認為此供述，但終究查無其已下場對賭之積極證據，且賭
    博罪亦不罰預備或未遂，蔡丁旺縱有此意，亦非可以賭博罪
    相繩；被告胡全富雖於警詢中坦認當天早上有在別的地方玩
    自摸（見偵查卷第182頁警詢勘驗筆錄），無論是否涉嫌賭
    博，究與公訴人所起訴之當時、當地無關，尚非原審所得審
    究；被告許武藤於警詢、偵訊及原審審理期間始終否認賭博
    ，其又僅為警查扣80元（依其所述，原有100元，買水花20
    元後剩80元），此與參與賭博之同案被告廖明發等人身上攜
    帶之現金數目明顯不同，是其供稱僅在場圍觀，於事理上確
    有可能；至於數共同被告（如廖明發、葉又清、林正忠、高
    四郎、葉明村等人）雖曾於警詢中稱有跟自己以外之其他9
    人一起賭博過，然賭博之事，是否即為公訴人起訴所指之時
    、地，其等證詞並不明確，公訴人又未就此為補強證明，其
    等嗣後偵審中陳述又非完全一致，此共同被告不利之警詢證
    言，顯然有瑕疵；綜上所述，公訴人所指被告蔡丁旺、胡全
    富及許武藤在公園內與他人賭博財物犯嫌，單憑其等在場之
    事實，實無法認已充分證明，該3人辯稱並未參與賭博、只
    是圍觀等語，依首揭法律明文及判例意旨，該3人涉有該犯
    嫌之證明程度不足，復查無其他積極證據足資證明被告蔡丁
    旺、胡全富、許武藤有何公訴人所指之犯行，原審因而為被
    告蔡丁旺、胡全富、許武藤無罪判決之諭知，所為證據之取
    捨，已詳敘其判斷之理由，難認有違反經驗及論理法則。原
    審適法行使其職權，就被告蔡丁旺、胡全富、許武藤被訴犯
    罪事實之證明，尚未達到確信為真實之程度，認仍有合理懷
    疑存在，因而為無罪之判決。檢察官上訴意旨猶引據已經原
    審批駁捨棄不採之論點，認被告蔡丁旺、胡全富、許武藤涉
    有賭博罪嫌，上開上訴意旨所指，無非就原審已說明之事項
    ，或就原審判斷證據證明力合法職權之行使，指為違法，要
    難認已依憑卷證資料，明確指出原審法院所為證據證明力之
    判斷如何違背經驗、論理法則，或提出新事證，指摘或表明
    原審法院有何採證認事、用法或量刑等足以影響判決本旨之
    不當或違法，是其上訴書所敘述之理由，顯與刑事訴訟法第
    361條第2項規定上訴書狀所應具備之「具體理由」未合，其
    上訴即屬違背法律上之程式，爰不經言詞辯論，逕予駁回。
四、據上論斷，應依刑事訴訟法第367條前段、第372條、373條
    ，判決如主文。
中    華    民    國   100    年    11    月    30    日
                  刑事第十一庭  審判長法  官  許宗和
                                      法  官  趙功恆
                                      法  官  潘進柳
以上正本證明與原本無異。
不得上訴。
                                      書記官  任正人
中    華    民    國   100    年    11    月    30    日